【裁判字號】    99,訴,710
【裁判日期】    990629
【裁判案由】    違反毒品危害防制條例
【裁判全文】
臺灣臺南地方法院刑事判決               99年度訴字第710號
公  訴  人  臺灣臺南地方法院檢察署檢察官
被      告  甲○○
上列被告因違反毒品危害防制條例案件，經檢察官提起公訴（99
年度毒偵字第397號），被告於準備程序中就被訴事實為有罪之
陳述，本院合議庭裁定改依簡式審判程序審理，判決如下：
    主  文
甲○○施用第一級毒品，累犯，處有期徒刑捌月，扣案之海洛因
玖包（驗餘總淨重零點陸捌公克、空包裝總重貳點貳伍公克），
均沒收銷燬之；又施用第二級毒品，累犯，處有期徒刑肆月，扣
案之甲基安非他命壹包（驗餘毛重零點陸公克）沒收銷燬之。應
執行有期徒刑拾月，扣案之海洛因玖包（驗餘總淨重零點陸捌公
克、空包裝總重貳點貳伍公克）、甲基安非他命壹包（驗餘毛重
零點陸公克），均沒收銷燬之。
    事  實
一、甲○○前於民國91年間因施用毒品案件，經本院以91年度毒
    聲字第396 號裁定送觀察、勒戒後，認有繼續施用毒品傾向
    ，再經本院以91年度毒聲字第595 號裁定送戒治處所施以強
    制戒治，嗣因戒治成效良好，經本院以91年度毒聲字第1478
    號裁定停止戒治處分，所餘期間付保護管束，於92年4 月7
    日保護管束期滿未經撤銷，強制戒治視為執行完畢，由臺灣
    臺南地方法院檢察署檢察官以92年度戒毒偵字第94號為不起
    訴處分確定。另其曾於93年間因施用毒品案件，經本院以93
    年度易字第479 號判決判處有期徒刑4 月確定；復於同年間
    因違反槍砲彈藥刀械管制條例等案件，經本院以93年度訴字
    第568 號判決各處有期徒刑2 年、3 年，應執行有期徒刑4
    年10月，上訴後，迭經臺灣高等法院臺南分院以94年度上訴
    字第130 號、最高法院以94年度台上字第2856號判決駁回確
    定。上開各案，嗣經臺灣高等法院臺南分院以94年度聲字第
    245 號裁定應執行有期徒刑5 年後，再經本院以96年度聲減
    字第1874號裁定就前述有期徒刑4 月部分，減為有期徒刑2
    月，並與前開有期徒刑2 年、3 年部分，定其應執行刑為有
    期徒刑4 年10月確定，於97年5 月21日縮短刑期假釋出監，
    並於98年8 月1 日縮刑期滿執行完畢。
二、詎其猶不知悔改，復基於施用第一級毒品海洛因、第二級毒
    品甲基安非他命之犯意，於99年2 月23日5 時許，在其前位
    於臺南市○區○○街140 巷10號2 樓之2 租屋處，將海洛因
    摻入香菸內點燃及將甲基安非他命置於玻璃球燒烤產生煙氣
    ，再以口鼻吸食之方式，先後施用第一級毒品海洛因、第二
    級毒品甲基安非他命各1 次。嗣於99年2 月23日7 時45分許
    ，為警持搜索票至其位於臺南市○區○○路1 段149 號18樓
    之1 住處搜索查獲，並扣得第一級毒品海洛因9 包（驗餘總
    淨重0.68公克、空包裝總重2.25公克）、甲基安非他命1 包
    （驗餘毛重0.6 公克），經其同意採尿送驗後呈嗎啡及甲基
    安非他命之陽性反應，始知上情。
三、案經臺南市警察局第六分局報請臺灣臺南地方法院檢察署檢
    察官偵查起訴。
    理  由
一、本件被告甲○○所犯係死刑、無期徒刑、最輕本刑為3 年以
    上有期徒刑以外之罪，其於本院準備程序中就被訴事實為有
    罪之陳述，經法官告知被告簡式審判程序之旨，並聽取公訴
    人、被告之意見後，由本院合議庭依刑事訴訟法第273 條之
    1 第1 項規定，裁定由受命法官獨任進行簡式審判程序，先
    予敘明。
二、上開事實，業據被告於警詢、偵查中及本院審理時坦承不諱
    （見警卷第6 至7 頁、偵卷第7 至9 頁、本院卷第33頁反面
    ），且被告為警查獲時採尿送驗結果呈嗎啡（即海洛因水解
    後之反應）及甲基安非他命之陽性反應，有長榮大學99年3
    月8 日確認報告1 紙在卷可稽（見偵卷第12頁）。而扣案之
    白色粉末9 包（驗餘總淨重0.68公克、空包裝總重2.25公克
    ），經送請法務部調查局鑑驗結果確均含海洛因成分等情，
    有該局99年5 月31日鑑定書1 份在卷可佐（見本院卷第27頁
    ）；扣案之白色結晶1 包（驗餘毛重0.6 公克），經警以軍
    備局204 公司試劑檢驗盒檢驗結果，確呈甲基安非他命反應
    之情，有初步檢驗報告書1 份及檢驗照片1 幀在卷可證（見
    警卷第16、18頁）。上述鑑驗結果，均係檢驗機關本於專業
    知識及以精密儀器或科學檢驗方法所得之結論，自可憑信。
    此外，復有臺南市警察局第六分局送驗尿液及年籍對照表1
    紙在卷可證（見警卷第17頁），足見被告自白與事實相符，
    堪以採信。
三、按毒品危害防制條例於92年7 月9 日修正公布，自93年1 月
    9 日施行，其中第20條、第23條將施用毒品之刑事處遇程序
    ，區分為「初犯」、「5 年內再犯」、「5 年後再犯」，而
    依立法理由觀之，僅限於「初犯」、「5 年後再犯」，始應
    先經觀察、勒戒或強制戒治程序，倘被告於5 年內已再犯，
    經依法追訴處罰，縱其第三次（或第三次以上）再度施用毒
    品之時間，在初犯經觀察、勒戒或強制戒治執行完畢釋放5
    年以後，已不合於「5 年後再犯」之規定，且因已於「5 年
    內再犯」，顯見其再犯率甚高，原實施觀察、勒戒或強制戒
    治，已無法收其實效，即應依該條例第10條處罰。至於第三
    次（或第三次以上）施用毒品之時間，是否宜有期間限制？
    以多久為適宜？則分屬刑事政策、專門醫學範圍，非審判機
    關所能決定，有待循立法途徑解決（最高法院95年度第7 次
    及97年度第5 次刑事庭會議決議參照）。查被告前於91年間
    因施用毒品案件，經本院以91年度毒聲字第396 號裁定送觀
    察、勒戒後，認有繼續施用毒品傾向，再經本院以91年度毒
    聲字第595 號裁定送戒治處所施以強制戒治，嗣因戒治成效
    良好，經本院以91年度毒聲字第1478 號 裁定停止戒治處分
    ，所餘期間付保護管束，於92年4 月7日 保護管束期滿未經
    撤銷，強制戒治視為執行完畢，由臺灣臺南地方法院檢察署
    檢察官以92年度戒毒偵字第94號為不起訴處分確定；其另於
    93年間因施用毒品案件，經本院以93年度易字第479 號判決
    判處有期徒刑4 月確定等情，有臺灣高等法院被告前案紀錄
    表1 份在卷可參。是被告於觀察、勒戒及強制戒治執行完畢
    釋放後，5 年內已再犯施用毒品案件，經法院判處罪刑確定
    ，則其再犯本件施用毒品案件，即非屬該條例第20條第3 項
    所稱「5 年後再犯」之情形，檢察官自應依法追訴。從而，
    本件事證明確，被告犯行洵堪認定。
四、查海洛因及甲基安非他命分屬毒品危害防制條例第2 條第2
    項第1 款、第2 款所稱之第一級、第二級毒品，均不得持有
    、施用，被告竟持以施用，核其所為，係犯同條例第10條第
    1 項之施用第一級毒品罪、同條第2 項之施用第二級毒品罪
    。其施用前持有海洛因、甲基安非他命之低度行為，應為施
    用之高度行為所吸收，均不另論罪。其所犯上開2 罪，犯意
    各別，行為互殊，應予分論併罰。又被告曾於93年間因施用
    毒品案件，經本院以93年度易字第479 號判決判處有期徒刑
    4 月確定；復於同年間因違反槍砲彈藥刀械管制條例等案件
    ，經本院以93年度訴字第568 號判決各處有期徒刑2 年、3
    年，應執行有期徒刑4 年10月，上訴後，迭經臺灣高等法院
    臺南分院以94年度上訴字第130 號、最高法院以94年度台上
    字第2856號判決駁回確定。上開各案，嗣經臺灣高等法院臺
    南分院以94年度聲字第245 號裁定應執行有期徒刑5 年後，
    再經本院以96年度聲減字第1874號裁定就前述有期徒刑4 月
    部分，減為有期徒刑2 月，並與前開有期徒刑2 年、3 年部
    分，定其應執行刑為有期徒刑4 年10月確定，於97年5 月21
    日縮短刑期假釋出監，並於98年8 月1 日縮刑期滿執行完畢
    ，此有臺灣高等法院被告前案紀錄表1 份在卷可按，其受徒
    刑之執行完畢，5 年以內故意再犯有期徒刑以上之上述2 罪
    ，皆為累犯，依法均應加重其刑。爰審酌被告素行非佳，經
    觀察、勒戒及強制戒治後，仍未能戒除毒癮，顯見其無戒毒
    悔改之意，惟念其施用毒品乃自戕行為及其犯罪後坦承犯行
    ，已具悔意之犯後態度，並兼衡其智識程度、生活狀況等一
    切情狀，分別量處如主文所示之刑，並定其應執行之刑。扣
    案之海洛因9 包（驗餘總淨重0.68公克、空包裝總重2.25公
    克）、甲基安非他命1 包（驗餘毛重0.6 公克），分別係第
    一、二級毒品，已如前述，而直接包裹上開毒品之內包裝袋
    ，不論依何種方式分別，均會有極微量之毒品殘留，無法析
    離，應併依毒品危害防制條例第18條第1 項前段規定，均沒
    收銷燬之。至鑑驗耗損之毒品部分，顯已滅失；而被告所有
    供其施用甲基安非他命所用之玻璃球，已據其丟棄之情，業
    經被告供明在卷（見本院卷第33頁反面），茲以玻璃球屬易
    碎物品，既經丟棄，衡情，亦應已滅失，自均無庸為沒收之
    諭知。
據上論斷，應依刑事訴訟法第273 條之1 第1 項、第299 條第1
項前段，毒品危害防制條例第10條第1 項、第2 項、第18條第1
項前段，刑法第11條、第47條第1 項、第51條第5 款，判決如主
文。
本案經檢察官乙○○到庭執行職務。
中    華    民    國    99    年    6     月    29    日
                  刑事第八庭  法  官   蘇碧珠
以上正本證明與原本無異。
如不服本判決應於收受本判決後10日內向本院提出上訴書狀，其
未敘述上訴理由者，並得於提起上訴後10日內向本院補提理由書
狀（均須按他造當事人之人數附繕本）「切勿逕送上級法院」
                              書記官   許哲萍
中    華    民    國    99    年    6     月    29    日
附錄本案論罪科刑法條全文
毒品危害防制條例第10條：
施用第一級毒品者，處 6 月以上 5 年以下有期徒刑。
施用第二級毒品者，處 3 年以下有期徒刑。

司法院資訊處製作；財團法人民間司法改革基金會備份。
